臺灣基隆地方法院刑事判決　　　　　　　 96年度易字第199號
公　訴　人　臺灣基隆地方法院檢察署檢察官
被　　　告　丁○○
　　　　　　　　　　（另案在臺灣基隆監獄執行中）
上列被告因竊盜案件，經檢察官聲請以簡易判決處刑（96年度偵
字第1282號），本院認為不宜，改依通常程序進行審理，被告並
為有罪陳述，本院合議庭乃裁定由受命法官獨任以簡式審判程序
進行審理，並判決如下：
    主  文
丁○○踰越牆垣及安全設備，於夜間侵入住宅竊盜，累犯，處有
期徒刑捌月。
    事  實
一、丁○○前因違反毒品危害防制條例案件，經本院於民國89年
    6 月13日，以89年度基簡字第496 號判決有期徒刑一年、六
    月，應執行有期徒刑一年四月確定；又因違反毒品危害防制
    條例案件，經本院於91年11月21日，以91年度訴字第504 號
    判決有期徒刑一年、七月，應執行有期徒刑一年六月確定。
    嗣上開二案經合併計算執行期間，於92年7 月18日發監執行
    ，俟95年3 月14日執行完畢。
二、96年1 月12日凌晨4 時，丁○○經由租住處（即門牌號碼為
    「基隆市○○路6 巷10號4 樓」建物）之後方窗戶查悉與其
    併排相鄰、門牌號碼為「基隆市○○路6 巷12之3 號」之隔
    鄰住戶，疏未關攏其後陽臺之窗戶，復見斯時四下無人暨其
    隔鄰住戶並未在後陽臺加裝鐵欄杆等防閑設施，乃萌生為自
    己不法所有之意圖暨竊盜他人財物之犯意，趁屋主丙○○猶
    熟睡未醒之機會，逕由自宅後陽臺翻越牆垣以侵入隔鄰後陽
    臺之範圍，再自隔鄰後陽臺未經關攏之窗戶（安全設備）越
    入其建物內部，徒手將丙○○置放在房間床頭櫃旁化妝臺上
    之皮包1 只（內有現金新臺幣【下同】4,000 元及Ｋ金項鍊
    1 條）置於自己實力支配之下；丁○○藉由上開方式踰越牆
    垣及安全設備、於夜間侵入住宅竊盜得手後，旋循來時路離
    開現場，並將上開現款4,000 元持往他處花用一空；至上開
    皮包1 只及Ｋ金項鍊1 條，則經隨手棄置在基隆市○○路市
    立游泳池附近而告滅失。嗣丙○○一覺醒來，赫見其財物不
    翼而飛，遂即報警查辦；茲因員警綜觀丙○○報稱「窗戶沒
    上鎖」、「沒有作鐵窗」、「沒有遭破壞」等客觀跡象，佐
    以「與丙○○毗鄰而居之丁○○甫經查獲涉嫌竊盜另案（本
    院96年度易字第141 號另案審理）」等客觀事實，乃研判丁
    ○○之涉案情節重大，進而本此合理懷疑於96年1 月18日親
    往丁○○租住處以探其口風；丁○○至此，始對員警坦承犯
    案，暨配合製作警詢筆錄。
三、案經基隆市警察局第二分局移送臺灣基隆地方法院檢察署檢
    察官偵查後，向本院聲請以簡易判決處刑，經本院職權改依
    通常程序進行審理。
    理  由
壹、程序事項
一、查檢察官雖以上揭事實暨被告丁○○涉犯刑法第三百二十一
    條第一項之夜間侵入住宅竊盜罪（按：本案被告所觸犯者，
    應係刑法第三百二十一條第一項第一款、第二款之踰越牆垣
    及安全設備，於夜間侵入住宅竊盜罪，詳見後述），逕向本
    院聲請以簡易判決處刑；然因刑法第三百二十一條第一項之
    加重竊盜罪，實乃「六月以上五年以下有期徒刑之罪」，兼
    以本案被告查有如本判決事實欄所述之犯罪科刑暨刑之執行
    紀錄，此觀卷附臺灣高等法院被告前案紀錄表所載內容自明
    ，是本案所得宣告之刑度範圍，已與刑事訴訟法第四百四十
    九條第三項之規定難相稽合。尤以聲請簡易判決處刑意旨固
    併指本案應有自首減刑規定之適用（按：本案被告自白犯罪
    之情節，實亦顯與自首之例不符，詳見後述），惟因本院遍
    核全卷之結果，一概未見所指自首之相關事證，則其究否得
    邀自首減刑之寬典，猶屬未定之天而亟待調查，遑論逕依所
    請而以簡易判決處刑！爰職權改依通常程序進行審理，俾其
    程序之適法。
二、本案被告所犯者，尚非死刑、無期徒刑、最輕本刑為三年以
    上有期徒刑之罪或高等法院管轄第一審案件，被告復已於準
    備程序進行中，先就被訴事實為有罪之陳述，經告知其簡式
    審判程序之旨，並聽取公訴人、被告之意見後，本院合議庭
    乃依刑事訴訟法第二百七十三條之一第一項規定，裁定由受
    命法官獨任以簡式審判程序進行本案之審理。
貳、實體事項
一、證據能力
    「被告以外之人於審判外之言詞或書面陳述，除法律有規定
    者外，不得作為證據」之規定，於法院以簡式審判程式處刑
    者，不適用之。刑事訴訟法第一百五十九條第二項前段定有
    明文。乃不受傳聞證據法則拘束之例外性規定。準此，本案
    相關證人於審判外之言詞或書面陳述，倘查無不得作為本案
    審判依據之其他情事，復業經本院踐行證據調查之合法程式
    ，就令係屬傳聞（審判外之陳述），核其自猶可據為本案審
    判之證據。合先指明。
二、事實認定
    被告於96年1 月12日凌晨4 時，逕由其自宅後陽臺翻越牆垣
    以侵入隔鄰後陽臺範圍，再自隔鄰後陽臺未經關攏之窗戶（
    安全設備）越入其建物內部以竊盜如本判決事實欄所載財物
    ，嗣因屋主丙○○報警查辦，員警綜觀丙○○報稱「窗戶沒
    上鎖」、「沒有作鐵窗」、「沒有遭破壞」等客觀跡象，佐
    以「與被害人毗鄰而居之被告甫經查獲涉嫌竊盜另案」等客
    觀事實，乃於被告承認犯案以前，對於「被告涉案情節重大
    」乙節，產生客觀且合理之懷疑等首開事實，業據被告於本
    院審理時坦承在卷，核與證人即被害人丙○○於警詢中、證
    人即基隆市警察局第二分局東光派出所警員甲○○於本院審
    理時證述之情節相符，且有現場環境照片4 張在卷可佐。綜
    上，堪認被告於本院審理時之任意性自白，與事實相符，可
    以採信。從而，本案事證明確，被告如本判決事實欄所載之
    竊盜犯行，洵堪認定。
三、論罪科刑
  (一)按刑法第三百二十一條第一項第二款所稱之「其他安全設備
    」，乃指門扇、牆垣以外，依社會通常觀念，足認為防盜之
    一切設備而言；茲被害人丙○○之住宅後陽臺窗戶，自客觀
    以言，既有防閑之效用，核其性質，當屬刑法第三百二十一
    條第一項第二款所指之「安全設備」無疑，是倘行為人藉踰
    越該窗戶之方式以入室行竊，則其自應論以本條之踰越安全
    設備加重竊盜罪。又毀（毀損）越（踰越）安全設備而入室
    行竊，其越入行為即屬侵入住宅，已結合於所犯加重竊盜之
    罪質中，而無更行構成侵入住宅竊盜之理（最高法院27年上
    字第1887號判例意旨參照）；至其毀損行為即屬毀棄、損壞
    他人之物，亦已結合於所犯加重竊盜之罪質中，並無更行構
    成毀損罪名之餘地（最高法院92年度臺非字第6 號判決意旨
    參照），合先指明。
  (二)查被告係於96年1 月12日凌晨4 時，逕由其自宅後陽臺翻越
    牆垣以侵入隔鄰後陽臺範圍，再自隔鄰後陽臺未經關攏之窗
    戶（安全設備）越入其建物內部以竊盜如本判決事實欄所載
    財物；核其所為，係犯刑法第三百二十一條第一項第一款、
    第二款之踰越牆垣及安全設備，於夜間侵入住宅加重竊盜罪
    。
  (三)檢察官聲請本院以簡易判決處刑之初，雖漏未斟酌「被告逕
    由其自宅後陽臺翻越牆垣以侵入隔鄰後陽臺範圍，再自隔鄰
    後陽臺未經關攏之窗戶（安全設備）越入其建物內部」之行
    為評價，而認被告所為，僅止觸犯刑法第三百二十一條第一
    項第一款之加重竊盜罪名，然此業據蒞庭檢察官於未變動社
    會基本事實同一性之前提下，當庭更正起訴之法條罪名為刑
    法第三百二十一條第一項第一款、第二款之加重竊盜罪（參
    見本院準備程序筆錄第2 頁；本院審判筆錄第1 頁、第6 頁
    ），本於檢察一體之原則，本院當以蒞庭檢察官所到庭更正
    者，為本案起訴之法條罪名，而不生起訴法條應予變更或更
    正之問題。又關此起訴法條之更正，曾經本院依法踐行告知
    （參見本院準備程序筆錄第2 頁；本院審判筆錄第1 頁），
    是就被告訴訟防禦權之行使而言，當亦不生妨礙，併此說明
    。
  (四)檢察官聲請本院以簡易判決處刑之初，固又併指本案應有自
    首減刑規定之適用云云；惟按犯人須在犯罪未發覺之前，向
    該管公務員告知其犯罪，而不逃避接受裁判，方與刑法第六
    十二條規定之自首條件相符；又所謂「發覺」，並非以有偵
    查犯罪職權之機關或人員確知其人犯罪無誤為必要，祇須有
    確切根據，對其發生嫌疑並將之列為偵查對象，即得謂「已
    發覺」（最高法院94年度臺上字第3936號判決意旨參照）。
    查員警獲報而循線於96年1 月18日親往被告租住處探其口風
    時，被告雖即坦承涉案並配合製作警詢筆錄，然員警實係在
    被告承認犯案以前，即因被害人丙○○報稱「窗戶沒上鎖」
    、「沒有作鐵窗」、「沒有遭破壞」等客觀跡象，暨「與被
    害人毗鄰而居之被告甫經查獲涉嫌竊盜另案」等客觀事實，
    而對「被告涉案情節重大」產生客觀且合理之懷疑。此除經
    證人即基隆市警察局第二分局東光派出所警員甲○○於本院
    審理時結證綦詳（本院審判筆錄第3-4 頁），並為被告所不
    否認。茲員警既係早在被告承認犯案暨坦白交代其作案經過
    以前，即已自上揭客觀跡象暨上揭客觀事實推知被告犯案之
    可能，參諸首開說明，被告坦承犯案之行止，即尚與「自首
    」之要件不符，遑論邀此寬典以求減刑。因認聲請簡易判決
    處刑意旨顯係就自首減刑之法律規定有所誤解，且不能拘束
    本院。
  (五)查被告曾有如前所述之犯罪科刑及刑之執行情形，此有臺灣
    高等法院被告前案紀錄表在卷可稽，其於有期徒刑執行完畢
    後，五年以內，故意再犯本起最重本刑有期徒刑以上之罪，
    為累犯，應依刑法第四十七條第一項規定，加重其刑。
  (六)本院審酌被告不思正當工作以換取財物，妄想以竊盜方式不
    勞而獲，其觀念殊不足取，且亟待矯治，兼衡量被告犯後態
    度良好、已表悔悟及其犯罪動機、目的、手段、對被害人財
    產法益所造成之侵害等一切情狀，量處如主文所示之刑。
據上論斷，應依刑事訴訟法第四百五十二條、第二百七十三條之
一第一項、第二百九十九條第一項前段，刑法第三百二十一條第
一項第一款、第二款、第四十七條第一項，判決如主文。
本案經檢察官乙○○到庭執行職務。
中　　華　　民　　國　　96　　年　　4 　　月　　16　　日
                  刑事第三庭法  官  王慧惠
以上正本證明與原本無異。
如不服本判決應於收受本判決後10日內向本院提出上訴書狀，其
未敘述上訴理由者，並得於提起上訴後10日內向本院補提理由書
狀（均須按他造當事人之人數附繕本。）「切勿逕送上級法院」
中　　華　　民　　國　　96　　年　　4 　　月　　16　　日
                            書記官  王一芳
附錄論罪法條：
刑法第321條第1項第1款、第2款
（加重竊盜罪）
犯竊盜罪而有左列情形之一者，處 6 月以上、 5 年以下有期徒
刑：
一  於夜間侵入住宅或有人居住之建築物、船艦或隱匿其內而犯
    之者。
二  毀越門扇、牆垣或其他安全設備而犯之者。
